臺灣彰化地方法院刑事判決
111年度易緝字第1號
公  訴  人  臺灣彰化地方檢察署檢察官
被      告  黃源勝



選任辯護人  謝明智律師
上列被告因竊盜等案件，經檢察官提起公訴（109年度偵緝字第3
13號），本院判決如下：
    主      文
黃源勝無罪。
    理      由
一、公訴意旨略以：被告黃源勝於民國108年12月8日15時許，騎
    乘車牌號碼000-000號普通重型機車前往友人即告訴人黃滄
    敏位於彰化縣○○鄉○○路0段000○0號住處飲酒，並向告訴人誆
    稱欲清償借款需銀行帳號匯款，告訴人遂將彰化商業銀行帳
    號00000000000000號之提款卡拿出查看告知後，將上開帳號
    提款卡放置桌上，嗣告訴人因不勝酒力而醉倒，被告見狀，
    基於竊盜犯意，竊取桌上之上開提款卡1張得手，復基於非
    法由自動付款設備取財之單一犯意，於同日15時30分許，旋
    即騎乘告訴人之電動自行車（起訴書誤載為CWT-187號普通
    重型機車）至彰化縣○○鄉○○路0段000號之彰化區漁會埔心分
    部之自動櫃員機，插入告訴人之提款卡並輸入之前替告訴人
    領款而得知之密碼操作自動櫃員機，以此不正方法自同日15
    時53分至58分期間接續提領7筆共新臺幣（下同）14萬元，
    之後再返回告訴人住處。嗣告訴人發覺提款卡遭竊，報警處
    理，經警調閱附近監視器及自動櫃員機影像循線查悉上情。
    因認被告涉犯刑法第320條第1項之竊盜、第339條之2第1項
    之以不正方法由自動付款設備取得他人之財物等罪嫌。
二、按犯罪事實應依證據認定之，無證據不得認定犯罪事實；又
    不能證明被告犯罪者，應諭知無罪之判決，刑事訴訟法第15
    4條第2項、第301條第1項分別定有明文。又所謂認定犯罪事
    實之證據，係指足以認定被告確有犯罪行為之積極證據而言
    ，該項證據自須適合於被告犯罪事實之認定，始得採為斷罪
    之資料；又事實之認定，應憑證據，如未能發現相當確實證
    據，或證據不足以證明，自不能以推測或擬制之方法，以為
    裁判之基礎；另認定犯罪事實所憑之證據，無論係直接證據
    或間接證據，其為訴訟上之證明，須於通常一般之人均不致
    有所懷疑，而得確信其為真實之程度者，始得據為有罪之認
    定，倘其證明尚未達到此一程度，而有合理之懷疑存在，復
    無其他調查途徑可尋，法院即應為無罪之判決。又按告訴人
    之指訴，係以使被告受刑事訴追為目的，是其陳述是否與事
    實相符，仍應調查其他證據以資審認。
三、公訴意旨認被告涉犯刑法第320條第1項之竊盜、第339條之2
    第1項之以不正方法由自動付款設備取得他人之財物等罪嫌
    ，無非係以現場、路口及提款影像翻攝照片、告訴人彰化銀
    行帳戶交易明細、CWT-187號重機車車籍資料、彰化商業銀
    行員林分行110年3月22日彰員字第11000076號函、檢察官勘
    驗筆錄、譯文等附卷可稽，並有告訴人黃滄敏向銀行掛失提
    款卡之錄音光碟1片為依據。　　
四、訊據被告固坦承持告訴人之提款卡，於上開時間、地點提領
    款項14萬元之事實，惟堅詞否認有何竊盜、以不正方法由自
    動付款設備取得他人之財物之犯行，辯稱：我那天要跟告訴
    人借錢，告訴人就把提款卡給我，還寫了密碼給我，要我去
    領14萬元，並讓我騎告訴人的機車去提款，領完錢後，我回
    到告訴人住處，把領到的14萬元給告訴人，告訴人再從那疊
    14萬元中拿2萬元借我，這是第一次借錢，之前未曾幫告訴
    人提領過錢、也未曾跟告訴人借錢、簽過借據等語。經查：
　㈠被告於108年12月8日15時30分，騎乘告訴人所有之紫色電動
    車，從告訴人住所離開，之後於15時53分至58分許到彰化區
    漁會埔心分部之自動櫃員機，持告訴人之提款卡提款14萬元
    後，再騎乘上開電動車返回告訴人住處，之後再騎乘其父親
    所有之車號000-000號之黑色普通重型機車離去告訴人住所
    之事實，除被告自白外，另有告訴人之證述、路口及提款影
    像翻攝照片、告訴人彰化銀行帳戶交易明細、CWT-187號重
    機車車籍資料、彰化商業銀行員林分行110年3月22日彰員字
    第11000076號函在卷為證，故被告確實有持告訴人之提款卡
    提領14萬元現金之事實，足以認定。
  ㈡告訴人雖稱被告竊取告訴人之提款卡，且被告自行領取告訴
    人之存款等情，然而：
　1.依照常情，一般人均會妥善保管自己的提款卡，密碼更是除
    帳戶所有人之外，一般人難以得知。本件被告何以會取得告
    訴人之提款卡及密碼之原因，經告訴人證述稱：
　⑴108年12月9日警詢時稱：被告在12月8日15時許來我家喝酒，
    趁我不注意時候，偷拿我放在客廳桌上的提款卡，後來我於
    15時30分許發現提款卡不見，立刻打電話去銀行要求停卡，
    但已經遭人提款14萬元；我曾經於108年4月29日借過被告18
    萬元，當時直接給被告提款卡讓被告去領錢，有告訴過被告
    提款卡號碼，我只知道被告名字，沒有被告聯絡方式等語（
    偵卷第10至11頁）。然當日員警到告訴人家中蒐證時，告訴
    人卻指認提款卡是放置在沙發上（偵卷第24頁）。
  ⑵109年4月6日檢察事務官詢問時稱：被告向我借過2次錢，要
    我提供提款卡密碼給他匯錢，我就把提款卡拿出來，他當著
    我的面拿走提款卡，然後說要買檳榔，就借我的機車出去，
    大約10、20分鐘回來，後來被告回來我沒有問他為何拿我的
    提款卡，沒有問的原因是因為被告有帶啤酒過來，我懷疑被
    告帶來的啤酒有放藥，導致我意識不清等語。　　
  ⑶109年7月31日檢察事務官詢問時再改稱：被告在108年5月間
    跟我借款5萬元，我當時人不舒服，就拿提款卡給被告去領
    錢，後來被告又領了一次，被告有寫借據。當天我們在客廳
    ，被告說要匯款給我，叫我提供提款卡號碼給他匯錢，我把
    提款卡拿出來，於是就把提款卡放在客廳桌上，我去房間時
    ，被告就把提款卡拿走了，又跟我借機車說要去買檳榔，就
    騎車走了，我當時沒有注意到他偷走我的提款卡，最後被告
    總共跟我借2、30萬元，第3次14萬元這次領最多等語。
  ⑷109年8月21日檢察事務官詢問時再改稱：我當時人不舒服躺
    在床上，被告問我可否借他5萬，我就把提款卡及密碼給他
    ；當晚他又來一次向我借錢。本次是第3次，我沒有叫他幫
    我領，當時我們在客廳，他說要匯款到我帳戶內，我就拿出
    提款卡要跟他說帳號，後來我把提款卡放在客廳桌上去房間
    ，一不注意被告就把提款卡拿走了，又跟我借機車說要去買
    檳榔，我當時沒有注意到他把我的卡片偷走等語。　　
　⑸110年3月24日檢察官訊問時又改稱：被告曾向我借錢，第一
    次領5萬元、第二次也領5萬元，被告第一次、第二次借錢都
    有寫借據，但被告把他簽的借據也偷走；12月8日被告當著
    我的面拿我的提款卡去偷領款，我放在桌上，被告硬要拿走
    ，但我問被告，被告說他沒有拿等語。
　2.故理應由告訴人妥善保管之提款卡及密碼，何以會由被告所
    持有，告訴人前後不斷更改說法。告訴人雖於12月8日下午4
    時28分許以語音向銀行掛失，掛失時有表示：我喝的醉茫茫
    ，他說要匯款給我，金融卡他趁我不注意的時候又拿走，你
    給我凍結...剛才他來我這聊天，我怕他把我的信用卡拿走
    ，他又知道我的提款卡密碼，現在就領領領我就...等語，
    有錄音光碟及勘驗筆錄在卷可證，且告訴人與行員之上開對
    話內容與告訴人於案發隔日警詢之證述內容相同。惟告訴人
    於案發隔日警詢時補充細節稱：其於108年4月29日將提款卡
    密碼告知被告，讓被告去提領18萬元等語，然經本院調閱告
    訴人彰化銀行帳戶之交易明細可知，告訴人於108年4月間根
    本無任何現金提款之事實存在。而告訴人又改稱其於108年5
    月間將提款卡密碼告知被告，讓被告去提領5萬元等語，然
    告訴人之彰化銀行帳戶內，於本案發生前，均無任何同時提
    領5萬元之情事，故告訴人所稱被告知悉提款卡密碼之原因
    ，其證述內容有嚴重瑕疵。
　㈢而告訴人稱其因為借被告錢，請被告拿自己的提款卡去提款
    ，因此被告知悉告訴人提款卡之密碼等語，此部分經被告所
    否認。而此部分之事實，均為告訴人之陳述，包含告訴人與
    行員之對話錄音之內容，亦是告訴人片面所述。況且被告於
    15時31分騎乘告訴人電動自行車從告訴人家中駛出，於16時
    0分返回告訴人住處，有監視器影像可證（偵卷第27、31頁
    ），期間有30分鐘時間足以供告訴人反應；且被告騎乘其父
    親之機車到告訴人家中，有監視器影像可證（偵卷第35頁）
    ，被告如果真的偷竊告訴人之提款卡去領錢，甚至一併竊取
    借據，被告直接騎乘自己騎來的機車離去即可，何必要騎乘
    告訴人之電動自行車去領錢，領完錢再回到告訴人住處，故
    此情節亦有可疑之處。再從告訴人與行員之對話可知，告訴
    人當時其實是意識清晰，故告訴人既然知道被告出去提領其
    金錢，為何會在被告返回告訴人住處後，不予以質問，反而
    讓被告輕易離去。而告訴人警詢證述被告先前曾替告訴人提
    款之證述內容存有與客觀事實不符之瑕疵，已如上述；且告
    訴人前揭多次證述，證述內容均不相同，亦均不合常情，甚
    至告訴人最後在檢察官訊問時又增加被告曾經簽過2次借據
    ，並且也將借據條一併偷走的說詞，因此本件可疑之處過多
    ，僅憑告訴人前後矛盾反覆之證述及錄音譯文，無法排除被
    告之辯解：告訴人拿提款卡給他讓他去提款等語為真。
　㈣又本件經檢察官聲請傳喚告訴人到庭作證，告訴人經本院合
    法通知而未到庭，雖經檢察官聲請再傳喚告訴人作證等情，
　　然告訴人說詞反反覆覆已如上述，故縱使告訴人到庭作證後
    陳述上開任何一次版本之證述內容或是又增加新的說詞，都
    無法讓本院認為告訴人之證述具有可信性，因此縱使強制告
    訴人到庭作證，無任何實益，故檢察官聲請傳喚告訴人到庭
    作證已無必要。
　㈤綜上，本件被告前去提款之原因有太多可疑之處，無法排除
    被告所辯：是告訴人請被告提款之事實為真實。故本件檢察
    官起訴之事實既然存有懷疑，基於無罪推定原則，即無從認
    定被告有為檢察官起訴所指之犯行。
五、綜上所述，檢察官就本案所為舉證，容有不足。此外，本院
    在得依或應依職權調查證據之範圍內，復查無其他積極明確
    之證據，足以認定被告有檢察官所指犯行，揆諸前揭法條及
    判例意旨，應為有利於被告之認定，而為無罪之諭知。
六、據上論斷，應依刑事訴訟法第301條第1項，判決如主文。
本件經檢察官林芬芳提起公訴，檢察官陳昭蓉到庭執行職務。　
中　　華　　民　　國　　111 　年　　6 　　月　　30　　日
                  刑事第二庭        法  官  陳怡潔
以上正本證明與原本無異。
如不服本判決應於收受判決後20日內，向本院提出上訴書狀，並
應敘述具體理由。其未敘述上訴理由者，應於上訴期間屆滿後20
日內向本院補提理由書(均須按他造當事人之人數附繕本)「切勿
逕送上級法院」。
告訴人或被害人對於判決如有不服具備理由請求檢察官上訴者，
其上訴期間之計算係以檢察官收受判決正本之日期為準。
中　　華　　民　　國　　111 　年　　6 　　月　　30　　日
                                    書記官  謝儀潔